【裁判字號】    98,訴,1266
【裁判日期】    981125
【裁判案由】    侵權行為損害賠償
【裁判全文】
臺灣臺北地方法院民事判決              98年度訴字第1266號
原      告  乙○○
訴訟代理人  丙○○
被      告  甲○○
上列當事人間侵權行為損害賠償事件，本院於中華民國98年11月
13日言詞辯論終結，判決如下：
    主  文
被告應給付原告新臺幣伍萬捌仟玖佰貳拾元，及自民國九十八年
九月十七日起至清償日止，按年息百分之五計算之利息。
原告其餘之訴駁回。
訴訟費用由被告負擔十分之一，餘由原告負擔。
本判決第一項得假執行。但被告以新臺幣伍萬捌仟玖佰貳拾元為
原告預供擔保得免為假執行。
原告其餘假執行之聲請駁回。
    事實及理由
壹、程序方面
    按訴狀送達後，原告不得將原訴變更或追加他訴，但擴張或
    減縮應受判決事項之聲明者，原告得將原訴變更或追加他訴
    。民事訴訟法第255條第1項第3 款定有明文。經查，本件原
    告原起訴聲明為：(一)被告應給付原告新臺幣（下同）593,00
    0元及自起訴狀繕本送達之翌日起至清償日止，按年息5％計
    算之利息。(二)願供擔保，請准宣告假執行。嗣於民國98年11
    月13日言詞辯論期日減縮聲明為：(一)被告應給付原告519,72
    0元及自98年9 月17日起至清償日止，按年息5％計算之利息
    。(二)願供擔保，請准宣告假執行。核其訴之聲明變更僅減縮
    應受判決事項聲明，揆之首揭說明，其所為訴之變更應予准
    許。
貳、實體方面
一、原告起訴主張：
    其於96年9月4日中午12時許，騎乘機車（車號：K3C-718）
    沿臺北市○○區○○路由北往南直行，行經臺北市市○○道
    ○ 段、基隆路1段路口，與被告所駕駛車號7270-NM小客車發
    生碰撞，因被告於多車道右轉彎時，未依規定先駛入外側車
    道，致撞擊原告機車。詎被告肇事後竟不由分說揮拳毆擊原
    告左眼部位，致原告受有左眼眶下方多處撕裂傷、左眼撞擊
    傷併視網膜水腫之傷害，原告配戴之眼鏡鏡片及鏡框亦受有
    損壞。原告因此身心遭受至鉅之戕害，而受有之醫療費用92
    0元、眼鏡修配費用15,800元、工作損失3,000元、精神慰撫
    金50萬元等財產及非財產上之損害。為此爰依民法第184 條
    、第193條及第195條之規定請求賠償被告上開損害等語。並
    聲明：(一)被告應給付原告519,720元及自98年9月17日起至清
    償日止，按年息5 ％計算之利息。(二)願供擔保，請准宣告假
    執行。
二、被告則以：
    伊於系爭車禍事件中無不當駕駛，伊並無過失，且原告對於
    本件系爭車禍事件之發生亦應分擔部分責任，另原告並未因
    本件車禍受有重大身體傷害。而就原告請求損害賠償之項目
    中，除原告請求之醫療費用不爭執外，原告之眼鏡僅鏡片破
    裂，應無須重新配新眼鏡，且原告所受傷害並非嚴重，自無
    不能工作之情，又原告所請求之精神慰撫金50萬元過高云云
    ，以資抗辯。並聲明：原告之訴及假執行之聲請均駁回。
三、兩造不爭執之事實：（詳見本院98年7 月22日言詞辯論筆錄
    ，見本院卷第54至55頁）
  (一)被告於96年9 月4 日中午12時30分許，駕駛車號7270-NM 小
    客車，沿臺北市○○路○ 段由北往南，在第2 與第3 車道間
    行駛，行經臺北市市○○道○ 段與基隆路1 段路口，右轉彎
    欲駛入市○○道時，與騎乘車號K3C-718 號重型機車沿基隆
    路由北向南直行之原告發生擦撞，原告因而人車倒地。
  (二)原告於96年9 月4 日國軍松山總醫院附設民眾診療服務處急
    診，經醫師診斷左眼眶下方有多處撕裂傷（1 公分），嗣至
    亞東紀念醫院急診，經醫師診斷原告左眼撞擊傷併視網膜水
    腫。
四、原告主張被告於本件車禍發生後，揮拳毆擊原告，致其受有
    左眼眶下方多處撕裂傷等傷害，其所有之眼鏡亦受有損壞等
    語，為被告所否認，並以前揭情詞置辯，是本件爭點厥為：
    (一)被告有無毆打原告，致原告受有傷害，並致原告配戴之眼
    鏡毀損而不堪用？(二)若認被告應負侵權行為損害賠償責任，
    原告請求之下列金額是否適當？茲分述如下：
  (一)查原告主張被告揮拳毆擊其左眼部位，致其受有左眼眶下方
    多處撕裂傷、左眼撞擊傷併視網膜水腫之傷害，其所配戴之
    眼鏡亦因此損壞等情，業據其提出國軍松山總醫院診斷證明
    書、亞東醫院診斷證明書及寶島眼鏡保證書等件為證（見本
    院卷第35、36頁），被告就此亦未能舉證證明原告上開主張
    有何不實之處，堪信原告上開主張為真實。且被告前開行為
    所涉刑事故意傷害、毀損部分，亦經臺灣高等法院98年度上
    易字第599 號刑事庭認定原告成立故意傷害、毀損罪責判處
    有期徒刑5 月確定，而為相同之認定，有上開判決附卷可稽
    （見本院卷第94頁至第96頁），益證被告有毆打原告致其受
    有左眼眶下方多處撕裂傷、左眼撞擊傷併視網膜水腫之傷害
    ，並致原告所配戴之眼鏡受有損壞。被告之前開過失行為與
    原告所受傷害，亦有相當因果關係。從而，被告之行為業已
    構成侵權行為，應負損害賠償責任至明。
  (二)按因故意或過失，不法侵害他人之權利者，負損害賠償責任
    ；又不法侵害他人之身體或健康者，對於被害人因此喪失或
    減少勞動能力或增加生活上之需要時，應負損害賠償責任；
    另不法侵害他人之身體或健康者，被害人雖非財產上之損害
    ，亦得請求賠償相當之金額，民法第184條第1項前段、第19
    3條第1項、第195條第1項前段分別定有明文。查被告應負侵
    權行為損害賠償責任，已於前述，則原告依據前開規定，請
    求被告賠償其所受之損害，自屬有據。茲就原告請求之各項
    損害及金額是否允當，分別審核論述如后：
  1.支出之醫療費用部分：原告主張因前開受傷而支出醫療費用
    920元，業據其提出國軍松山醫院醫療費用明細收據（見本
    院卷第45頁）為憑，且為被告所不爭執，則原告此部分支出
    請求為有理由，應予准許。
  2.工作收入損失部分：按民事訴訟如係由原告主張權利者，應
    先由原告負舉證之責，若原告先不能舉證，以證實自己主張
    之事實為真實，則被告就其抗辯事實即令不能舉證，或其所
    舉證據尚有疵累，亦應駁回原告之請求（最高法院著有17年
    上字第917 號判例意旨參照）。原告主張因前開傷勢無法工
    作，受有工作收入損失3,000 元云云，為被告所否認，原告
    自應就受有工作收入之事實，舉證證明之。經查，原告所受
    之傷勢為左眼眶下方多處撕裂傷、左眼撞擊傷併視網膜水腫
    之傷害，上開傷勢是否因此導致原告無法工作，本非無疑，
    原告就此又未能舉證以實其說，是其請求工作損失部分，即
    屬無據，不應准許。
  3.眼鏡修配費用部分：
  原告主張被告上開傷害行為致其配戴之眼鏡毀損而不堪使用
    等情，為被告所否認，並抗辯原告所配戴之眼鏡只有鏡片破
    裂，而無重配眼鏡之必要等語。查，被告所配戴之眼鏡因被
    告毀損因而損壞不堪用乙節，業經本院刑事庭當庭勘驗在卷
    ，有本院97年度易字第1557號刑事判決在卷可稽（見本院卷
    第92頁），並經本院調閱上開刑事卷宗審閱無訛，原告上開
    主張尚非虛妄，堪以採信。
  次查，原告主張為此支出眼鏡修配費用15,800元，並提出寶
    島眼鏡保證書為據，然查原告支出之上開費用核屬新配置之
    眼鏡費用，而非原有眼鏡之損害金額，自難以該金額作為原
    告所受原有眼鏡損害之金額認定。然按當事人已證明受有損
    害而不能證明其數額或證明顯有重大困難者，法院應審酌一
    切情況，依所得心證定其數額。民事訴訟法第222條第2項定
    有明文。是本院審酌原告近視度數為1300多度、散光度數為
    250度之情形，堪認原告得請求被告賠償之眼鏡損害金額以
    8,000元為適當，逾此部分，不應准許。
  4.精神慰撫金部分：
  按不法侵害他人之身體、健康、名譽、自由、信用、隱私、
    貞操，或不法侵害其他人格法益而情節重大者，被害人雖非
    財產上之損害，亦得請求賠償相當之金額，民法第195條第1
    項定有明文。且，慰藉金之賠償須以人格權遭遇侵害，使精
    神上受有痛苦為必要，其核給之標準固與財產上損害之計算
    不同，然非不可斟酌雙方身分資力與加害程度，及其他各種
    情形核定相當之數額（最高法院51年台上字第223 號判例意
    旨參照）。
  查原告因被告之故意傷害行為，在精神上及肉體上必感受莫
    大之痛苦，則原告請求被告賠償非財產上之損害，自屬有據
    。爰斟酌原告為國立台北商業技術學院畢業，本件事故發生
    時任職於英屬維京群島中購媒體科技公司，月薪45,000，96
    年度所得給付總為576,764元，無不動產；被告96 年度所得
    給付總為762,704 元，名下有多筆不動產及汽車一部，有原
    告國立台北商業技術學院證書、英屬維京群島中購媒體科技
    公司96年10月薪資條及兩造稅務電子閘門財產所得調件明細
    表在卷可稽（見本院卷第33頁至第34頁、第26頁至第30頁）
    及原告所受傷害等一切情狀後，認原告請求精神慰撫金50萬
    元，尚嫌過高，應以5萬元為適當，原告逾此金額之請求，
    不應准許。
  5.綜此，原告得向被告請求賠償之損害為：醫療費用920 元、
    眼鏡損害8,000元、非財產上損害5萬元，共計58,920元。又
    按給付無確定期限者，債務人於債權人得請求給付時，經其
    催告而未為給付，自受催告時起，負遲延責任。其經債權人
    起訴而送達訴狀，或依督促程序送達支付命令，或為其他相
    類之行為者，與催告有同一之效力；遲延之債務，以支付金
    錢為標的者，債權人得請求依法定利率計算之遲延利息；應
    付利息之債務，其利率未經約定，亦無法律可據者，週年利
    率為百分之5，民法第229條第2項、第233條第1 項前段、第
    203 條分別定有明文。原告對被告得請求之損害賠償，係未
    約定期限之給付，亦未約定遲延利率，是原告另請求自98年
    9月16日言詞辯論狀繕本送達之翌日即98年9月17日（該言詞
    辯論狀繕本於98年9月16日為被告收受，見本院卷第88、106
    頁）起加計百分之五之利息，於法有據，應予准許。
  6.至被告抗辯伊於系爭車禍事件中並無過失，且原告對於本件
    系爭車禍事件之發生亦應分擔部分責任，且原告並未因本件
    車禍受有重大身體傷害云云。查，原告主張所受之上開傷害
    係因原告故意傷害、毀損之侵權行為所致，業如上述，自與
    本件車禍無關，是兩造於本件車禍之過失程度及原告是否因
    本件車禍受有傷害，均與原告請求被告應就故意傷害、毀損
    之行為負侵權行為損害賠償責任無涉，本院經審酌後認毋庸
    就被告上開抗辯有無理由為論斷，併此敘明。
五、綜上所述，原告本於侵權行為法律關係請求被告賠償58,920
    元，及自98年9月17日起至清償日止按年息百分之五計算之
    利息部分，為有理由，應予准許，逾此部分，為無理由，應
    予駁回。
六、兩造陳明願供擔保，聲請宣告假執行或免為假執行，經核原
    告勝訴部分，所命給付未逾50萬元，依民事訴訟法第389條
    第1項第5款，依職權宣告假執行，並另就被告免為假執行之
    聲請酌定相當之擔保金額宣告之；原告其餘假執行之聲請，
    因訴之駁回而失所依據，不予准許。
七、本件事證已臻明確，兩造其餘攻擊防禦方法及所提證據，經
    審酌後，或與本件無涉，或與判決結果不生影響，毋庸一一
    論列，併此敘明。
八、訴訟費用負擔之依據：民事訴訟法第79條。
中    華    民    國    98    年    11    月    25    日
                  民事第六庭    審判長法  官  朱漢寶
                                      法  官  楊晉佳
                                      法  官  陳雯珊
以上正本係照原本作成
如對本判決上訴，須於判決送達後20日內向本院提出上訴狀
中    華    民    國    98    年    11    月    25    日
                                      書記官  陳彥樺

司法院資訊處製作；財團法人民間司法改革基金會備份。
